臺灣高等法院臺中分院刑事判決　　　　100年度上易字第258號
上　訴　人　臺灣臺中地方法院檢察署檢察官
上　訴　人
即　被　告　潘顯明
上列上訴人因被告詐欺等案件，不服臺灣臺中地方法院99年度易
字第3030號中華民國99年12月13日第一審判決（起訴案號：臺灣
臺中地方法院檢察署99年度偵字第15094號），提起上訴，本院
判決如下：
    主  文
上訴駁回。
    理  由
一、按依刑事訴訟法第350條、第361條、第362條、第367條規定
    ，不服地方法院之第一審判決而上訴者，須提出上訴書狀，
    並應敘述具體理由，為上訴必備之程式；其所提出之書狀未
    敘述上訴理由，或僅曾以言詞陳述上訴理由者，均應於上訴
    期間屆滿後20日內補提理由書於第一審法院。第一審法院經
    形式審查，認逾期未補提上訴理由者，應定期間先命補正；
    逾期未補正者，為上訴不合法律上之程式，應以裁定駁回。
    倘已提出上訴理由，但所提非屬具體理由者，或已上訴但未
    提上訴理由，經審判長定期間補正仍未補正者，則應由第二
    審法院以上訴不合法律上之程式，判決駁回。而所謂具體理
    由，必係依據卷內既有訴訟資料或提出新事證，指摘或表明
    第一審判決有何採證認事、用法或量刑等足以影響判決本旨
    之不當或違法，而構成應予撤銷之具體事由，始克當之（例
    如：依憑證據法則具體指出所採證據何以不具證據能力，或
    依憑卷證資料，明確指出所為證據證明力之判斷如何違背經
    驗、論理法則）；倘僅泛言原判決認定事實錯誤、違背法令
    、量刑失之過重或輕縱，而未依上揭意旨指出具體事由，或
    形式上雖已指出具體事由，然該事由縱使屬實，亦不足以認
    為原判決有何不當或違法者（例如：對不具有調查必要性之
    證據，法院未依聲請調查亦未說明理由，或援用證據不當，
    但除去該證據仍應為同一事實之認定），皆難謂係具體理由
    ，俾與第二審上訴制度旨在請求第二審法院撤銷、變更第一
    審不當或違法之判決，以實現個案救濟之立法目的相契合，
    並節制濫行上訴（最高法院97年度台上字第892號刑事判決
    意旨參照）。
二、本件上訴人即臺灣臺中地方法院檢察署檢察官於民國100年
    1月10日向原審法院提出上訴書，核其記載之上訴理由略為
    ：(一)數罪併罰，分別宣告數有期徒刑時，應依刑法第51條第
    5款之規定，採「限制加重原則」，以最重之宣告刑為下限
    ，以各宣告刑之總和為上限，最長不得逾30年。是依上開規
    定定執行刑，不應給予犯罪行為人享有過度刑罰優惠之結果
    ，僅能依據「限制加重原則」，在被告數罪之宣告刑上，依
    據「累進遞減原則」，定其應得之執行刑。否則，量刑將造
    成「犯得愈多，減免愈多」之不合理狀況。本件被告潘顯明
    所為10次恐嚇取財、1次恐嚇取財未遂、1次詐欺取財犯行，
    宣告刑共計有期徒刑9年4月，是原審就被告主刑之應執行刑
    ，原應在有期徒刑6月以上、9年4月以下酌定。惟原審對被
    告僅宣告有期徒刑1年10月之應執行刑，屬於極低度量刑（
    不及合計宣告刑之2分之1），雖不違法，但似未正確適用「
    限制加重原則」之量刑原理，對被告給予過度之刑罰折扣，
    無法反應恐嚇取財之嚴重性，致未能貫徹刑法量刑公平正義
    之理念，實難認妥適。(二)原審判決就扣案於本院99年度上易
    字第696號案件扣案之現金新臺幣（下同）17萬元並未宣告
    沒收。惟被告於前案（本署99年度偵字第6076號）99年3月
    12日偵訊時，已坦承恐嚇取財得款7、80萬元，有偵訊筆錄
    在卷可查；且被告之上開犯罪事實，業經主文附表所示之被
    害人於警詢及偵查中證述歷歷，查獲當時確實於被告身上扣
    得該筆款項，被告復於本案警詢中供稱：其中10萬元是恐嚇
    所得，另外7萬元是買賣鳥類的零用錢等語。是該筆款項確
    實為被告犯罪所得，原審未予沒收，難認妥適。
三、本件上訴人即被告潘顯明（下稱被告）於99年12月28日向原
    審法院提出上訴書狀，嗣於100年1月19日提出上訴補充理由
    狀，核其記載之上訴理由略為：(一)按「提出告訴為被害人之
    合法權利，故以告訴為要挾之手段，自不成立恐嚇取財罪（
    臺中地檢處56年9、10月司法座談會參看）。惟乙既非甲夫
    ，竟冒充甲夫騙丙男，使丙男陷於錯誤而交付財物，甲、乙
    二人且有犯意連絡及行為之分擔，甲、乙二人應成立詐欺罪
    。」有臺灣高等法院檢察署74年度轄區法律問題座談會研究
    意見可參。原審法院採取最高法院76年度台上字第7178號判
    決及84年度台上字第1993號判決意旨之見解，是否即認為上
    開臺灣高等法院檢察署法律問題座談會意見不可採？原審未
    予說明。(二)被告將他人行蹤告知委託人之行為，並非不法之
    行為，不該當恐嚇之要件。本件各被害人所以心生畏懼之原
    因，源自被害人自己所為不法或不道德行為遭他人發現所誘
    發，非因被害任何恐嚇行為所導致。(三)原審法院將被告分別
    論以6月至10月有期徒刑，實嫌過重。其次，被告之犯罪情
    節均屬同一，被告各個犯罪所得金額均甚小額，實無庸再以
    犯罪金額之多寡為量刑輕重之標準。綜上，懇請鈞院從輕量
    刑云云。
三、本院查：
(一)、檢察官、被告因不服上開臺灣臺中地方法院之第一審判決，
    而於前述時間分別檢具書狀敘明理由向原審法院提起上訴，
    則依刑事訴訟法第361條第2項之規定、該條項立法修正理由
    及上開最高法院判決意旨，檢察官、被告倘已提出上訴理由
    ，但所提非屬具體理由者，即應由第二審法院以上訴不合法
    律上之程式，以判決駁回之；且上訴理由之具體與否係屬第
    二審法院審查範圍，不在命補正之列（參見法院辦理刑事訴
    訟案件應行注意事項第162點）。
(二)、經核上開檢察官、被告所提之上訴理由，要非屬所謂之具體
    理由（即必須依據卷內既有訴訟資料或提出新事證，具體指
    摘或表明第一審判決有何採證認事、用法或量刑等足以影響
    判決本旨之不當或違法，而構成應予撤銷之具體事由，始克
    當之【例如：依憑證據法則具體指出所採證據何以不具證據
    能力，或依憑卷證資料，明確指出所為證據證明力之判斷如
    何違背經驗、論理法則】，最高法院97年度臺上字第892號
    判決意旨參見）。而被告在原審99年11月8日準備程序、99
    年11月29日審理時本即為有罪之陳述，復表明無證據調查，
    承認犯罪，有原審各該準備程序及審判筆錄可稽。
(三)、按刑事審判旨在實現刑罰權之分配的正義，故法院對有罪被
    告之科刑，應符合罪刑相當之原則，使輕重得宜，罰當其罪
    ，以契合社會之法律感情，此所以刑法第57條明定科刑時應
    審酌一切情狀，尤應注意該條所列10款事項以為科刑輕重之
    標準，俾使法院就個案之量刑，能斟酌至當。而量刑輕重係
    屬事實審法院得依職權自由裁量之事項，苟已斟酌刑法第57
    條各款所列情狀而未逾越法定刑度，不得遽指為違法（最高
    法院72年度台上字第6696號判例要旨參照）。檢察官雖以原
    審未正確適用「限制加重原則」之量刑原理，對被告給予過
    度之刑罰折扣等語；被告雖以原審法院將被告分別論以6月
    至10月有期徒刑，實嫌過重等語為上訴理由。但查原判決就
    被告所為量刑，已詳細敘述量刑理由（見原審判決書第10頁
    ），原審在法定刑範圍內分別科處刑罰，並定其應執行刑，
    其所為量刑職權之行使，核無不合。
(四)、又，檢察官雖另以：上開扣案17萬元為被告犯罪所得，應予
    沒收等語。然原審判決就扣案於本院99年度上易字第696號
    案件扣案之現金17萬元，已說明不予宣告沒收之理由（見原
    審判決書第11頁）。核其判斷理由亦無違背經驗、論理法則
    ，是檢察官此部分上訴理由，同難謂係具體理由。
(五)、原審援引最高法院76年度台上字第7178號判決及84年度台上
    字第1993號判決意旨之見解，雖未特別說明本案與上開臺灣
    高等法院檢察署法律問題座談會設題事實不同之情形，然而
    ，原審既已引述上開最高法院判決意旨之見解，而未引據其
    他見解，解釋上當然包括：「原審不採取上開臺灣高等法院
    檢察署法律問題座談會意見」之判決理由。是以，被告雖以
    ：原審是否不採上開臺灣高等法院檢察署法律問題座談會意
    見，及被告所為不該當恐嚇之要件云云，俱難認屬提起上訴
    之具體理由。
四、綜上所述，檢察官及被告分別提起之上訴理由既非前開說明
    所謂之具體理由，則揆諸前揭最高法院判決之意旨，及依「
    程序優先於實體」之刑事訴訟法原則，本件上訴即不合法定
    上訴程式，而應予駁回，並不經言詞辯論為之。
據上論斷，應依刑事訴訟法第367條前段、第372條，判決如主文
。
中    華    民    國   100    年    2     月    21    日
            刑事第九庭    審判長法  官  江  德  千
                                法  官  賴  妙  雲
                                法  官  陳  宏  卿
以上正本證明原本無異。
不得上訴。
                                書記官  林  振  甫
中    華    民    國   100    年    2     月    21    日